【裁判字號】    92,智,13
【裁判日期】    970109
【裁判案由】    專利權損害賠償
【裁判全文】
臺灣高雄地方法院民事裁定                92年度智字第13號
聲  請  人  建準電機工業股份有限公司
法定代理人  甲○○
訴訟代理人  李玲玲律師
相  對  人  台達電子工業股份有限公司
法定代理人   丁○○
訴訟代理人   鄧國璽律師
             乙○○
             丙○○
上當事人間請求損害賠償事件，聲請人於民國96年10月2 日聲請
續行訴訟，本院裁定如下：
    主  文
聲請駁回。
    理  由
一、按訴訟全部或一部之裁判，以他訴訟之法律關係是否成立為
    據者，法院得在他訴訟終結前，以裁定停止訴訟程序，民事
    訴訟法第182 條第1 項定有明文。前項規定，於應依行政爭
    訟程序確定法律關係是否成立者準用之，同條第2 項亦有明
    文規定。
二、本件聲請意旨略以：本件基於下述理由聲請撤銷原停止裁定
    ：本件訴訟延滯已久，聲請人為撤銷假處分裁定猶提供高達
    新台幣（下同）28,092,018元之反擔保金在案，假處分制度
    已形同大公司抑制競爭對手成長之手段。本件相對人於民國
    92年5 月13日起訴迄今已歷4 年，自前所呈行政程序所有決
    定、訴願決定、行政法院判決等證據在在印證相對人所主張
    之2 件暫准專利確實不能成立專利，唯一1 件專利經舉發後
    亦由主管機關審定決定撤銷，3 項專利權或暫准專利權欠缺
    創新性與新穎性、進步性，已不待言。本件並無續等候新型
    第154690號專利（導流裝置）、新式樣專利公告第501907號
    （扇葉）暫准專利確定之必要，理由如下：(1)3 件爭議案間
    具有共通性，鈞院非不可就公告第501907號暫准新式樣專利
    （即扇葉結構）參考台北高等行政法院94年度訴字第00 954
    號判決認定該暫准專利不具備專利法第109 、110 條規定而
    自始無效；另公告「導流裝置」新型專利是否違反核准時之
    專利法第98條第2 項規定遭原處分機關審定撤銷而溯及失其
    效力等事項，自為調查審認。(2)兩造最主要爭議係第488497
    號暫准專利，相對人起訴時並未就3 項專利所造成之損害加
    以分類以及舉證，因此相對人原告請求損害賠償項目與金額
    中是否含有新型第154690號專利（導流裝置）、新式樣專利
    公告第501907號（扇葉）暫准專利所致損害，本即有疑義。
    相對人既未曾分項說明與舉證，自無由因此等候2 項無關緊
    要之案件判決確定之必要，反而應續行本件訴訟另相對人舉
    證，否則，繼續停止訴訟顯將損害聲請人權益。(3)依首揭最
    高法院裁判，只要停止訴訟後，「如當事人因停止訴訟程序
    而受延滯之不利益，為本訴訟先決問題之法律關係是否成立
    ，在本訴訟定並可自為調查審認，認無停止之必要時，縱他
    訴訟尚未終結，亦得依同法第186 條之規定，依當事人之聲
    請或依職權撤銷停止訴訟程序之裁定」。本件最重要之專利
    爭議既已判決確定，僅剩之其餘2 件爭議，係相對人並未舉
    證損害與舉證聲請人確有生產銷售事實之爭議，縱該兩項行
    政訴訟程序尚未終結確定，惟倘繼續等候將再等上3 、5 年
    ，對聲請人商譽以及提供之反擔保金之無法週轉運用均有不
    利影響，況相對人並未舉證聲請人有何生產銷售該2項 專利
    產品之事實，本件聲請人顯已受延滯訴訟之不利益，爰聲請
    本院續行訴訟等語。
三、惟查：本件停止訴訟原因，其中第00000000號「風扇增壓導
    流裝置」新型專利案（公告號：488497）異議一、六案異議
    事件，雖經最高行政法院96年度判字第00165 號、第01063
    號判決相對人敗訴確定應不予專利。另系爭新式樣公告第50
    1907號專利權，經台北高等行政法院94年度訴字第954 號判
    決駁回相對人之訴，經相對人提起上訴，業經最高行政法院
    駁回相對人上訴在案，是相對人聲請暫准新式樣公告第5019
    07號專利權自始無效確定。惟另項系爭新型第154690號專利
    權，雖經聲請人向經濟部智慧財產局舉發成立，然相對人提
    起訴願，經濟部已撤銷原舉發成立之處分，並發回經濟部智
    慧財產局另為適當之處分，足見系爭新型第154690號專利權
    尚未終局確定，仍為本件訴訟裁判之先決問題，本件停止訴
    訟原因尚未消滅。是系爭專利因相對人提起行政訴訟，以致
    系爭專利申請評定事件之行政爭訟程序，尚未確定，揆諸前
    揭說明，裁定停止之事由，仍然存在，聲請人聲請續行訴訟
    ，並無理由，應予駁回。
中    華    民    國    97    年    1     月    9     日
                  民事第四庭  法  官      張茹棻
如對本裁定抗告須於裁定送達後10日內向本院提出抗告狀，並繳
納抗告費新臺幣1,000 元。
中    華    民    國    97    年    1     月    9     日
                              書記官      陳展榮


司法院資訊處製作；財團法人民間司法改革基金會備份。
